【裁判字號】    90,交抗,19
【裁判日期】    900226
【裁判案由】    聲明異議
【裁判全文】
臺灣高等法院高雄分院交通事件裁定                    九十年度交抗字第一九號
      抗  告  人
      即受處分人  甲○○
右抗告人因違反道路交通管理處罰條例聲明異議案件，不服臺灣高雄地方法院中華民
國九十年一月三日所為裁定（八十九年度交聲字第一九四號），提起抗告，本院裁定
如左：
      主      文
抗告駁回。
      理      由
一、本件抗告意旨略以：按汽車係由四個輪胎組成，連同司機可搭載五人，然輕機車
    僅由二個輪胎組合而成，二者重量相去甚遠，且一旦發生車禍，所受傷害亦不相
    同，惟其處罰竟然完全相同，難免不無差別待遇之處。又道路交通管理處罰條例
    所定之罰緩折合新台幣究竟如何計算，不無起人疑竇，蓋依臺灣高雄地方法院八
    十九年度交聲字第一九四號交通事件裁定，其理由欄二前段「‧‧‧未領有駕駛
    執照駕車者，處二千元以上四千元以下（即新台幣六千元以上一萬元以下）罰緩
    ‧‧‧」，如依括弧內計算，則一元罰鍰究應折合三元新台幣抑或二元五角新台
    幣，亦頗有疑問。復按交通法庭對於聲明異議案件應於十五日內裁定，本件抗告
    人即受處分人甲○○不服裁決書提出聲明異議之日期為八十九年十一月二十一日
    ，而原審寄送裁決書之日期為九十年一月十二日，期間相距五十二日，較之法定
    之十五日，超出三十七日，則本件之處理顯已逾期，為此提起抗告云云。
二、按道路交通管理處罰條例第二十一條第一項第一款規定：汽車駕駛人，未領有駕
    駛執照駕車者，處二千元以上四千元以下罰鍰。而此之所謂「汽車」，包括機器
    腳踏車，同條例第三條第八款定有明文。矧以，汽車者，在道路上不依軌道或電
    力架線而以原動機行駛之車輛（包括機器腳踏車），如同一條文或相關條文就機
    器腳踏車另有規定者，係指除機器腳踏車以外四輪以上之車輛，道路交通安全規
    則第二條第一項第一款及同條第二項亦分別定有明文。次按現行法規所定金額之
    貨幣單位為圓、銀元或元者，以新台幣元之三倍折算之，現行法規所定貨幣單位
    折算新台幣條例第二條定有明文。
三、經查：本件受處分人即抗告人甲○○對於未考領有何駕駛執照而騎乘輕型機車乙
    節自承在卷，核與原審依職權調查結果一致，有民國九十年一月三日公路監理電
    子閘門─證號查詢機車駕駛人及公路監理電子閘門─證號查詢汽車駕駛人之網路
    資料各乙紙在卷可稽，至堪信為真實。且抗告人未於舉發違反道路交通管理事件
    通知單記述之應到案日期八十七年四月二十一日，自動依道路交通管理處罰條例
    第二十一條第一項第一款規定罰鍰最低額繳納結案等情，有舉發違反道路交通管
    理事件通知單及本件原處分機關移送書各乙紙附卷足憑。而按道路交通管理處罰
    條例第三條第八款已規定此之所謂「汽車」，包括機器腳踏車，因此該條例第二
    十一條第一項第一款規定：汽車駕駛人，未領有駕駛執照駕車者，處二千元以上
    四千元以下罰鍰。該條之處罰自包括機器腳踏車在內，應無疑義。因此原處分機
    關據以援引道路交通管理處罰條例第二十一條第一條第一項第一款之規定，裁處
    抗告人罰鍰新臺幣七千二百元，並未依據違反道路交通管理事件統一裁罰標準及
    處理細則第四十四條第一項之規定，逕依違反道路交通管理事件統一裁罰標準表
    以抗告人逾越繳納期限而裁處罰鍰最高額新臺幣一萬二千元，僅裁處罰鍰新臺幣
    七千二百元，乃係斟酌抗告人個案情形所為適法妥當之裁決，於法尚無擴張解釋
    或其他違誤，裁處罰鍰額度亦稱允當，原審裁定駁回本件異議之聲明，核無不合
    。至銀元折合新台幣之計算標準，現行法規所定貨幣單位折算新台幣條例第二條
    之規定：「貨幣單位為圓、銀元或元者，以新台幣元之三倍折算之。」，因此銀
    元一元折算新台幣三元，法律規定甚為明確，並無不明之處。另查：本件抗告人
    對高雄市交通事件裁決所所為之裁決不服聲明異議，經該裁決所於八十九年十二
    月四日移送原審法院，有原審法院之收文章在卷可憑，原審收受後於九十年一月
    三日裁定，亦有該裁定在卷足考，並無如抗告人所指摘拖延五十二日之情事，足
    見抗告人以上開理由提起抗告，為無理由，應予駁回。
四、據上論結，應依道路交通案件處理辦法第二十六條、刑事訴訟法第四百十二條，
    裁定如主文。
中    華    民    國      九十      年       二       月     二十六   日
                              臺灣高等法院高雄分院刑事第七庭
                                  審判長法官  王光照
                                        法官  黃仁松
                                        法官  黃壽燕
右正本證明與原本無異。
不得再抗告。
                                      書記官  蘇恒仁
中    華    民    國      九十      年       二       月     二十七   日
                                                                   Ｊ


司法院資訊處製作；財團法人民間司法改革基金會備份。
